【裁判字號】    98,訴,1400
【裁判日期】    990127
【裁判案由】    違反毒品危害防制條例
【裁判全文】
臺灣臺南地方法院刑事判決              98年度訴字第1400號
公  訴  人  臺灣臺南地方法院檢察署檢察官
被      告  乙○○
                      4室
上列被告因違反毒品危害防制條例案件，經檢察官提起公訴（98
年度毒偵字第2002號），被告於本院準備程序進行中，先就被訴
事實為有罪之陳述，經本院合議庭裁定由受命法官獨任進行簡式
審判程序，判決如下：
    主  文
乙○○施用第一級毒品，累犯，處有期徒刑玖月；又施用第二級
毒品，累犯，處有期徒刑肆月。應執行有期徒刑壹年。
    事  實
一、乙○○於(1)民國92年間因施用第1、2級毒品案件，經臺灣高
    雄地方法院檢察署檢察官提起公訴並聲請強制戒治，再經臺
    灣高雄地方法院裁定令入戒治處所施以強制戒治，後於93年
    1 月9日停止戒治出所（因毒品危害防制條例於93年1月9日
    修正施行，而終結戒治程序），而經起訴部分，則由臺灣高
    雄地方法院以92年度訴字第2400號判處應執行有期徒刑1年
    確定。(2)又於93年間因施用第一級毒品案件，經臺灣高等法
    院高雄分院以93年度上訴字第1179號判處有期徒刑1年確定
    ；(3)於93年間，復因施用第二級毒品案件，經臺灣高雄地方
    法院以93年度易字第1244號判處有期徒刑5月確定。前揭(2)
    (3)罪經法院定其應執行有期徒刑1年3月，與前揭(1)罪接續執
    行，於95年8月17日縮刑期滿執行完畢。詎乙○○猶不知悔
    改，明知海洛因、甲基安非他命業經公告列為第1、2級毒品
    ，不得非法持有、施用，(一)基於施用第1級毒品海洛因之犯
    意，於98年6月11日某時許，在臺南市其不詳友人住處內，
    以香菸摻入海洛因之方式，施用第1級毒品海洛因1次。(二)另
    基於施用第2級毒品甲基安非他命之犯意，於98年6月12日為
    警採尿往前回溯96小時內某時許，在不詳地點，以玻璃球燒
    烤方式，施用第2級毒品安非他命1次。嗣於98年6月12日16
    時30分許，在高雄縣左營區○○○路1168號10樓之1內，為警
    查獲，並經其同意採尿後，檢驗結果呈嗎啡、甲基安非他命
    陽性反應，始悉上情。
二、案經高雄縣縣政府警察局鳳山分局報由臺灣高雄地方法院檢
    察署呈請臺灣高等法院檢察署令轉臺灣臺南地方法院檢察署
    檢察官偵查起訴。
    理  由
壹、程序方面：
    按本件被告所犯係死刑、無期徒刑、最輕本刑為3 年以上有
    期徒刑以外之罪，其於準備程序就前揭被訴事實為有罪之陳
    述，經受命法官告知簡式審判程序之旨，並聽取其與公訴人
    之意見後，本院認無不得或不宜改依簡式審判程序進行之處
    ，爰依刑事訴訟法第273 條之1 第1 項、第284 條之1 ，裁
    定本件由受命法官獨任進行簡式審判程序，合先敘明。
貳、實體方面：
一、訊據被告對於上揭犯罪事實坦承不諱，本院復審酌：
  (一)依毒品危害防制條例第20條、第23條規定，僅限於「初犯」
    及「5年後再犯」二種情形，始應先經觀察、勒戒或強制戒
    治程序，不能逕行起訴。但倘被告於5年內已再犯，經依法
    再為保安處分或追訴處罰者，縱其第三次（或第三次以上）
    施用毒品之時間，在初犯之保安處分執行完畢釋放5年以後
    ，即非屬「5年後再犯」之情形，且因前有「5年內再犯」情
    形，顯見其再犯率甚高，原實施之保安處分無法收其實效，
    毋庸仍予寬典處遇，而應依該條例第10條逕予刑罰制裁。查
    被告前於(1)民國92年間因施用第1、2級毒品案件，經臺灣高
    雄地方法院檢察署檢察官提起公訴並聲請強制戒治，再經臺
    灣高雄地方法院裁定令入戒治處所施以強制戒治，後於93年
    1 月9日停止戒治出所（因毒品危害防制條例於93年1月9日
    修正施行，而終結戒治程序），而經起訴部分，則由臺灣高
    雄地方法院以92年度訴字第2400號判處應執行有期徒刑1年
    確定。(2)又於93年間因施用第一級毒品案件，經臺灣高等法
    院高雄分院以93年度上訴字第1179號判處有期徒刑1年確定
    ；(3)於93年間，復因施用第二級毒品案件，經臺灣高雄地方
    法院以93年度易字第1244號判處有期徒刑5月確定。前揭(2)
    (3)罪經法院定其應執行有期徒刑1年3月，與前揭(1)罪接續執
    行，於95年8月17日縮刑期滿執行完畢，有臺灣高等法院被
    告前案紀錄表附卷可稽。是被告既曾於前揭強制戒治處分執
    行完畢後5年內再犯上開施用毒品之罪，且經法院判處罪刑
    確定，顯見其再犯率甚高，原實施觀察、勒戒、強制戒治，
    已無法收其實效，而無5年戒斷期之存在，被告另犯本件施
    用第一級毒品海洛因、第二級毒品甲基安非他命犯行，依前
    揭說明，即無再施以觀察、勒戒及強制戒治之必要，而應依
    法追訴、審理。
  (二)次查，經警將被告於上揭時地遭查獲時所採集之尿液送驗結
    果，係呈嗎啡、甲基安非他命陽性反應，此有臺灣檢驗科技
    股份有限公司濫用藥物尿液檢驗報告附卷可稽。
  (三)準此而論，被告之尿液經檢驗結果，既係呈嗎啡、甲基安非
    他命陽性反應，顯見被告應有在前揭犯罪時間施用第一級毒
    品海洛因、第二級毒品甲基安非他命之行為甚明。
二、查海洛因及甲基安非他命分屬毒品危害防制條例第2 條第2
    項第1 款所規定之第一級毒品及同條項第2 款所規定之第二
    級毒品，核被告所為，係犯毒品危害防制條例第10條第1 項
    施用第一級毒品罪及同條例第10條第2 項施用第二級毒品罪
    。被告持有第一、二級毒品，復分別進而施用，其持有毒品
    之低度行為，應分別為施用第一、二級毒品之高度行為所吸
    收，均不另論罪。被告所犯上開施用第一級毒品罪及施用第
    二級毒品罪之間，犯意各別，罪名不同，應分論併罰之。又
    被告有事實欄所列前揭犯罪前科紀錄，有臺灣高等法院被告
    前案紀錄表在卷可按，其受有期徒刑執行完畢，5年以內再
    故意犯本件有期徒刑以上之施用第一級、第二級毒品罪，均
    應依刑法第47條第1項規定，論以累犯，並加重其刑。本院
    審酌被告施用毒品，足以戕害其身心，滋生其他犯罪，惡化
    治安，嚴重損及公益，且被告前曾犯施用毒品經法院判刑確
    定且執行完畢，竟於短期內再為本件施用毒品犯行，顯見其
    不思悔改，自制力亦顯不佳；惟另考量其施用毒品行為於本
    質上係屬自我戕害行為，反社會性之程度應屬較低等一切情
    狀，酌情分別量處如主文所示之刑，並定其應執行之刑，以
    資懲儆。
據上論斷，應依刑事訴訟法第299條第1項前段、第273條之1第1
項，毒品危害防制條例第10條第1項、第2項，刑法第11條、第51
條第5款、第47條第1項，判決如主文。
本案經檢察官甲○○到庭執行職務。
中    華    民    國    99    年    1     月    27    日
                  刑事第六庭    法  官  蔡直青
以上正本證明與原本無異。
如不服本判決應於收受本判決後10日內向本院提出上訴書狀，並
應敘述具體理由。其未敘述上訴理由者，應於上訴期間屆滿後20
日內向本院補提理由書狀（均須按他造當事人之人數附繕本）「
切勿逕送上級法院」。
                                書記官  曾郁芳
中    華    民    國    99    年    1     月    29    日
附錄本案論罪科刑法條全文
毒品危害防制條例第10條
施用第一級毒品者，處六月以上五年以下有期徒刑。
施用第二級毒品者，處三年以下有期徒刑。


司法院資訊處製作；財團法人民間司法改革基金會備份。
